【裁判字號】    99,交聲,3209
【裁判日期】    991228
【裁判案由】    聲明異議
【裁判全文】
臺灣高雄地方法院刑事裁定            99年度交聲字第3209號
原處分機關  交通部公路總局臺北區監理所基隆監理站
異  議  人  吳銘圳
上列受處分人因聲明異議案件，對於交通部公路總局台北區監理
所基隆站99年10月29日所為之處分（原處分：基監字第裁42-U00
000000號），聲明異議，本院裁定如下：
    主  文
異議駁回。
    理  由
一、原處分意旨略以：異議人即受處分人吳銘圳（下簡稱異議人
    ）於民國99年3 月15日8 時14分許，駕駛車號L7-1269 號自
    小客車行經高雄市○○路○○道時，於該平交道「警鈴已響
    、閃光號誌已顯示」之際，仍強行闖越該平交道，經填製鐵
    警行字第U00000000 號舉發違反道路交通管理事件通知單，
    爰依道路交通管理處罰條例第54條第1 款、第85條，處罰鍰
    新臺幣（下同）1,0000元等語。
二、異議意旨略以：道路交通管理處罰條例第54條第1項規定:不
    遵守看守人員之指示，或遮斷器開始放下，或警鈴已響、閃
    光號誌已顯示，仍強行闖越者，處新臺幣六千元以上一萬二
    千元以下罰鍰。而依逕行舉發照片顯示，崇德路平交道現場
    無看守人員指示，遮斷器亦無開始放下，顯示警示時間充裕
    ，駕駛人並無闖越平交道之意圖；且上開條文規定處罰之要
    件為：不遵守看守人員之指示，或遮斷器開始放下，或警鈴
    已響、閃光號誌已顯示仍強行闖越等，而交通部公路局台北
    監理所基隆監理站99年8月6日北監基四字第0992010355號函
    （異議人誤載為台北監理所99年8月6日北監基四字第099201
    0355號裁決書）卻以閃光燈已顯示7至9秒後方拍攝違規車輛
    照片為裁決理由，該裁決理由顯然超出法律規定之範圍；另
    依舉發照片顯示，警鈴響時，駕駛人所駕駛之車輛，已進入
    黃色感應圈內，貿然停車，反徒生危險；又道路交通管理處
    罰條例第 7之2條第3項規定：對於行車速度超過規定之最高
    速限或低於規定之最低速限之規行為，採用固定或非固定式
    科學儀器取得證據資料證明者，於一般道路須至少於一百公
    尺，於高速公路、快速公路須至少於三百公尺前，明顯標示
    之。然崇德路平交道段並未有相關速限標誌，已違反道路交
    通管理處罰條例第7條第2項，故異議人並未違反道路交通安
    全規則第 104條規定之汽車行駛中，駕駛人看到鐵路平交道
    標誌或標線後，應即將速度減低至時速十五公里以下之規定
    ；加以崇德路平交道段之電腦自動照相機運作是否正常、秒
    數是否精準，亦缺乏第三者公正單位之認證，相關單位亦未
    證明之；是異議人並無裁決理由中所指違規行為，爰依法聲
    明異議等語。
三、按「汽車駕駛人，駕車在鐵路平交道有不遵守看守人員之指
    示，或遮斷器開始放下，或警鈴已響、閃光號誌已顯示，仍
    強行闖越者，處新臺幣六千元以上一萬二千元以下罰鍰」、
    「汽車行駛中，駕駛人看到鐵路平交道標誌或標線後，應即
    將速度減低至時速十五公里以下，接近平交道時，應依下列
    規定：一、鐵路平交道設有遮斷器或看守人員管理者，如遮
    斷器已開始放下或看守人員表示停止時，應即暫停，俟遮斷
    器開放或看守人員表示通行後，始得通過。如遮斷器未放下
    或看守人員未表示停止時，仍應看、聽鐵路兩方無火車駛來
    ，始得通過。二、鐵路平交道設有警鈴及閃光號誌者，警鈴
    已響，閃光號誌已顯示，駕駛人應暫停俟火車通過後，看、
    聽鐵路兩方確無火車駛來，始得通過。如警鈴未響，閃光號
    誌未顯示，仍應看、聽鐵路兩方無火車駛來，始得通過」、
    「鐵路平交道號誌雙盞紅燈開始交替閃爍時，表示行人與車
    輛均禁止進入平交道，車輛並應停止於停止線前，如已在平
    交道中，應迅速離開。」、「汽車駕駛人闖紅燈或平交道不
    能或不宜攔截製單舉發或經以科學儀器取得證據資料證明其
    行為違規者，得逕行舉發。」道路交通管理處罰條例第54條
    第1款、道路交通安全規則第 104條第1項第1款、第2款、道
    路交通標誌標線號誌設置規則第 209條、道路交通管理處罰
    條例第7-2條第1項第1款、第7款、第4項分別定有明文。
四、經查：
 (一) 異議人於99年3月15日8時14分許，駕駛車號L7-1269號自小
    客車行經高雄市○○路○○道乙情，有現場照片在卷可參（
    見本院卷第16頁反面），且為異議人所不爭執，是此部分事
    實，應堪認定。
 (二) 查本案微電腦自動照相設備係採荷蘭（GATSOMETER）牌線圈
    感應式測照設備，採購及使用該項設備均業經荷蘭製造廠或
    其他檢驗單位準確性認證之證明文件，該等文件並經外交部
    駐外機構驗證、國內法院公證以確保其準確性等情，亦有內
    政部鐵路警察局第三警務段99年12月17日鐵三警行字第0990
    006151號函暨99年3 月7 日崇德路平交道微電腦自動照相機
    保養檢查工作單、荷蘭Gatsometer BV 公司認證書、中華民
    國外交部台北代表處認證章、荷蘭測量局合格聲明、聲明書
    、說明書、駐荷蘭台北代表處認證章在卷可參（見本院卷第
    25頁至第49頁），故而本案自動照相設備既經公正之認證，
    其運作正常、秒數精準亦堪認定，異議人質疑照相機之可信
    性，實屬無稽。
 (二) 按道路交通管理處罰條例第54條固以：不遵守看守人員之指
    示，或遮斷器開始放下，或警鈴已響、閃光號誌已顯示仍強
    行闖越平交道等因素為處罰之要件，惟該法條內容所定事項
    為列舉規定，且有規定「或」字，故僅需有其一違規事由，
    即該當該條規定之處罰要件。本件中，雖崇德路平交道未設
    有看守人員，遮斷器亦未放下，惟崇德路平交道等距之兩側
    均有黃網區，異議人於99年3 月10日8 時15許經過崇德路平
    交道時，閃光燈已顯示乙情，有現場照片在卷可稽（見本院
    卷第16頁反面) ，而警示號誌係警告人、車應於平交道前黃
    網區暫停，若已在平交道上應儘速離去，且平交道旁偵測照
    相機所設定之程式，係於警示號誌警示達7 至9 秒後，車輛
    仍闖入平交道兩旁黃網區感應線圈處，該照相機方會因接受
    偵測訊號而啟動拍照，亦有內政部警政署鐵路警察局第三警
    務段99年8 月2 日鐵三警行字第0990003516號函在卷可參（
    見本院卷第19頁至第21頁），觀之99年3 月10日8 時15分10
    秒時，系爭自小客車正行經崇德路平交道中線（即平交道兩
    側黃網區之中間），另同日8 時15分11許系爭自小客車車頭
    則已經過照片上方平交道黃網區、僅車尾尚未通過上方黃網
    區等情，亦有上開照片可佐，則揆諸上開函文，顯示異議人
    於警示燈警示達7 至9 秒後，仍未依規定暫停於平交道前黃
    網區，反於第10秒時通過崇德路平交道，是系爭路段之照相
    機方因感應項圈之偵測而拍下系爭自小客車之違規照片，應
    堪認定；佐以現場照相機既於警示號誌顯示達7 至9 秒後方
    開始偵測照相，然異議人之系爭自小客車於1 秒鐘之時間內
    ，即通過下方黃網區僅車尾方在上方黃網區上之情，則異議
    人於警示燈顯示第9 秒時，車頭仍強行闖越黃網區，而未暫
    停於黃網區內堪已認定，是異議人辯稱：警鈴響時，其所駕
    駛之車輛，已進入黃色感應圈內，貿然停車，反徒生危險云
    云，實與事實有違，而不足採。至台北監理所基隆監理站99
    年8 月6 日北監基四字第0992010355號函雖以閃光燈已顯示
    7 至9 秒後方拍攝違規車輛照片為函覆內容，然該函中所稱
    之閃光燈秒數乃用以推認異議人於平交道警鈴已響、閃光號
    誌已顯示後仍未暫停於黃網區內而復闖越平交道之證明，交
    通部公路總局台北區監理所基隆站乃以異議人於平交道「警
    鈴已響、閃光號誌已顯示」之際，仍強行闖越該平交道為裁
    決理由，有基監字第裁42-U00000000號裁決書附卷可參（見
    本院卷第7 頁），異議人指裁決理由超越法律規定云云，容
    有誤解。又交通部公路總局台北區監理所基隆站係以異議人
    於平交道「警鈴已響、閃光號誌已顯示」之際，仍強行闖越
    該平交道為裁決理由，已如前述，該裁決書中並未認定異議
    人有何超速之情，是異議人以其為有超速情節為異議理由，
    顯與本案無涉，附此敘明。
 (三) 綜上，異議人於崇德路平交道「警鈴已響、閃光號誌已顯示
    」之際，仍強行闖越該平交道乙情，有現場照片在卷可稽，
    而拍攝之照相機功能正常、計算精準業已如上所述，是異議
    人違規事由實屬明確，本件異議無理由，應予駁回。
五、據上論斷，應依道路交通案件處理辦法第18條，裁定如主文
    。
中    華    民    國    99    年    12    月    28    日
                  交通法庭法  官    陳航代
以上正本證明與原本無異。
如不服本裁定，應於收受送達後5 日內向本院提出抗告狀。
中    華    民    國    99    年    12    月    28    日
                          書記官    林慧君

司法院資訊處製作；財團法人民間司法改革基金會備份。
